【裁判字號】    98,交聲,192
【裁判日期】    980525
【裁判案由】    聲明異議
【裁判全文】
臺灣嘉義地方法院刑事裁定             98年度交聲字第192號
原處分機關  交通部公路總局嘉義區監理所嘉義市監理站
異  議  人  甲○○
即受處分人
上列受處分人因違反道路交通管理處罰條例事件，對於交通部公
路總局嘉義區監理所嘉義市監理站民國98年5月6日所為之裁決處
分（處分案號：嘉監義裁字第裁76－Ｌ00000000號）聲明異議，
本院裁定如下：
    主  文
原處分關於罰鍰部分撤銷。
前項撤銷部分，甲○○不罰。
    理  由
一、原處分意旨略以：本件異議人即受處分人甲○○於民國97年
    12月17日晚間8時45分許，駕駛車牌號碼ＷＦＶ-125輕機車
    ，行經嘉義市○○路332號前時，經警查獲測得異議人吐氣
    所含酒精濃度為每公升0.73毫克，超過0.55毫克以上，並以
    其酒精濃度超過規定標準製單舉發，原處分機關即交通部公
    路總局嘉義區監理所嘉義市○○○○○道路交通管理處罰條
    例第35條第1項第1款、違反道路交通管理事件統一裁罰基準
    及處理細則第43條、第44條及第67條之規定，於98年3月31
    日以嘉監義裁字第裁76－Ｌ00000000號裁決書，裁處異議人
    罰鍰新臺幣（下同）45,500元，吊扣駕駛執照1年並施以道
    安講習。
二、聲明異議意旨略以：異議人因本件酒後駕車行為，業經本院
    以97年度嘉交簡字第364號判決判處異議人拘役40日，於97
    年7月3日易科罰金執行完畢，本件裁決有違行政罰法一事不
    二罰之規定，為此就酒駕罰鍰部分聲明異議，請求撤銷原處
    分關於裁處罰鍰部分等情。
三、按汽車駕駛人飲用酒類或其他類似物後，其吐氣所含酒精濃
    度超過每公升0.25毫克，不得駕車；駕駛汽車經測試檢定酒
    精濃度超過標準，處汽車駕駛人罰鍰1萬5千元以上6萬元以
    下，並當場移置保管該汽車及吊扣駕駛執照1年，道路交通
    安全規則第114條第2款、道路交通管理處罰條例第35條第1
    項第1款分別定有明文。又按95年2月5日生效之行政罰法第
    26條規定：「一行為同時觸犯刑事法律及違反行政法上義務
    規定者，依刑事法律處罰之。但其行為應處以其他種類行政
    罰或得沒入之物而未經法院宣告沒收者，亦得裁處之。前項
    行為如經不起訴處分或為無罪、免訴、不受理、不付審理之
    裁判確定者，得依違反行政法上義務規定裁處之。」，究其
    立法目的，無非以1行為同時觸犯刑事法律及違反行政法上
    義務規定時，由於刑罰與行政罰同屬對不法行為之制裁，而
    刑罰之懲罰作用較強，故依刑事法律處罰，即足資警惕時，
    實無一事二罰再處行政罰之必要，且刑事法律處罰，由法院
    依法定程序為之，較符合正當法律秩序，應予優先適用，但
    罰鍰以外之沒入或其他種類行政罰，因兼具維護公共秩序之
    作用，為達行政目的，行政機關仍得併予裁處。另道路交通
    管理處罰條例第35條第8項明定：「前項汽車駕駛人，經裁
    判確定處以罰金低於本條例第92條第3項所訂最低罰鍰基準
    規定者，應依本條例裁決繳納不足最低罰鍰之部分」，參以
    該條項係於94年12月28日增訂，並於95年3月1日施行，對照
    行政罰法第26條關於一事不二罰之規定，係於94年2月5日公
    布，於95年2月5日施行，顯見該項規定之立法目的應係考量
    適用行政罰法第26條後，在酒後駕車違規應受刑事處罰者，
    刑事處罰額度低於行政罰之流弊。
四、經查，受處分人甲○○於97年12月17日晚間8時45分許，駕
    駛車牌號碼ＷＦＶ-125輕機車，行經嘉義市○○路332號前
    時，經警查獲測得異議人吐氣所含酒精濃度為每公升0.73毫
    克，超過0.55毫克以上，並以其酒精濃度超過規定標準製單
    舉發等情，為受處分人所不爭執，並有受處分人交通聲明異
    議狀、及裁決書1份附卷可稽，足認受處分人確有上揭違規
    事實。又受處分人因上開違規行為，另涉犯刑法第185條之3
    酒醉駕車之公共危險罪，經本院以97年度嘉交簡字第364號
    判決判處異議人拘役40日確定，於97年7月3日易科罰金執行
    完畢等情，亦有上開判決書、臺灣高等法院被告前案紀錄表
    各1份附卷可稽，堪以認定。受處分人既因同一酒醉駕車行
    為，遭刑事判決判處罪刑確定，且所宣告之刑為拘役刑，並
    無道路交通管理處罰條例第35條第8項判處罰金低於最低罰
    鍰基準規定，需補差額之問題，則原處分機關於依道路交通
    管理處罰條例第35條第1項第1款規定，對上開酒醉駕車之違
    規行為予以裁罰時，就受處分人違反行政法上義務而受罰鍰
    部分，依行政罰法第26條第1項前段「一事不二罰」之原則
    ，即應優先依刑事法律處罰，不得再依上揭道路交通管理處
    罰條例等規定裁罰之甚明。
五、綜上所述，原處分遽予裁處異議人罰鍰45,500元，容有未洽
    。是異議人請求撤銷罰鍰之處分，為有理由，自應由本院將
    原處分關於罰鍰部分撤銷，另為此部分不罰之諭知。至原處
    分機關裁處異議人吊扣駕照1年並施以道安講習部分，未經
    異議人聲明異議，不在異議範圍，附此敘明。
據上論斷，應依道路交通管理處罰條例第87條第2項，道路交通
案件處理辦法第20條前段，裁定如主文。
中    華    民    國    98    年    5     月    25    日
                  交通法庭  法  官  啟夫
上列正本證明與原本無異。
如不服本裁定，應於裁定送達後5日內向本院提出抗告狀（應附
繕本）。
中    華    民    國    98    年    5     月    25    日
                            書記官  侯麗茹


司法院資訊處製作；財團法人民間司法改革基金會備份。
